臺灣高等法院臺中分院民事判決　九十年度上更(一)字第一○號
　　　上　訴　人　甲○○
　　　被上訴人　　戊○○
　　　被上訴人　　國寶證券股份有限公司
　　　法定代理人　丙○○
　　　被上訴人　　庚○○
　　　被上訴人　　辛○○
　　　被上訴人　　富山證券股份有限公司
　　　法定代理人　乙○○
　　　被上訴人　　丁○○
　　　被上訴人　　合作金庫銀行股份有限公司
　　　法定代理人　己○○
右當事人間請求損害賠償事件，上訴人對於中華民國八十六年三月十一日臺灣臺中地
方法院八十五年度訴字第二九○○號第一審判決提起上訴，經最高法院第一次發回更
審，本院判決如左：
    主    文
原判決關於駁回上訴人後開第二、三、四項之訴部分，及該部分假執行之聲請，並訴
訟費用之裁判廢棄。
被上訴人國寶証券股份有限公司與被上訴人戊○○應連帶給付上訴人如附表一所示之
股票，及如附表二所示自民國八十四年九月八日起至付日止，各該股份應受分配之股
息及紅利，並自民國八十五年十一月二十九日起至清償日止，按年息百分之五計算之
利息。
被上訴人富山証券股份有限公司與被上訴人庚○○、辛○○應連帶給付上訴人如附表
一所示之股票，及如附表二所示自民國八十四年九月八日起至付日止，各該股份應受
分配之股息及紅利，並自民國八十五年十一月二十九日起至清償日止，按年息百分之
五計算之利息。
被上訴人合作金庫銀行股份有限公司與被上訴人丁○○應連帶給付上訴人如附表一所
示之股票，及如附表二所示自民國八十四年九月八日起至付日止，各該股份應受分配
之股息及紅利，並自民國八十五年十一月二十九日起至清償日止，按年息百分之五計
算之利息。
右第二、三、四項於其中任一被上訴人已為給付時，就其給付範圍，他被上訴人免給
付義務。
其餘上訴駁回。
第一、二審及發回前第三審（除確定部分外）之訴訟費用，由被上訴人連帶負擔。
本判決命被上訴人給付部分，於上訴人以新台幣貳佰捌拾貳萬柒仟肆佰元為被上訴人
等預供擔保後得假執行，但被上訴人如於假執行程序實施前各以新台幣玖拾壹萬元為
上訴人預供擔保，得免為假執行。
    事實及理由
一、被上訴人保証責任台中市第一信用合作社之全部營業、資產及負債業於九十年九
    月十四日起，由合作金庫股份有限公司（以下簡稱合作金庫）概括承受，有財政
    部九十年九月十四日台財融字三字第九０三０００一四九號函在卷可稽，合作金
    庫已於並於九十年十一月二十九日聲明承受訴訟，並提出前開財政部函為証，核
    無不合，應予准許，合先敘明。
二、本件上訴人起訴主張：伊於民國（下同）八十一年六月十六日在訴外人元統綜合
    証券股份有限公司台中分公司（下簡稱元統公司）之前身大昇証券股份有限公司
    開戶員賣股票，並開設有價証券集中保管帳戶，將購入之股票送交台灣証券集中
    保管股份有限公司（下稱台灣証券集保公司）。八十四年八月七日元統公司因故
    經台灣証券交易所股份有限公司通知停止營業，該公司在未通知伊之情況下，將
    伊如原判決附表（下稱附表）所示之「北企」等股票（下稱系爭股票），均予匯
    撥至被上訴人國寶証券股份有限公司（下稱國寶公司）代辦。詎元統公司營業員
    即原審共同被告陳菁蓮竟偽刻伊印章，盜用伊集保帳戶資料，勾結被上訴人富山
    証券股份有限公司（以下簡稱富山公司）之營業員即被上訴人庚○○、辛○○在
    富山公司開戶，並以該偽刻之印章及盜用之資料同時向被上訴人合作金庫之前身
    保証責任台中市第一信用合作社（以下簡稱台中一信）開設活期存款帳戶，被上
    訴人丁○○於該合作社承辦員與被上訴人庚○○、辛○○亦均未遵守親自或委託
    代辦之規定，即率而准其開戶。陳菁蓮因而有機可乘，持該偽刻之印章，至國寶
    公司將伊集保之系爭股票匯撥至富山公司，由該公司製作証券存摺交予陳菁蓮。
    被上訴人國寶公司及其財務副理即被上訴人戊○○竟依依據「有價証券匯撥轉帳
    」之規定詳為核對身分及原留印鑑，致為陳菁蓮以上開富山公司及台中一信所虛
    設之帳戶，將伊之系爭股票盜賣一空，並於股票售出股款匯入後領款入己，伊所
    受之損害，自應由被上訴人與陳菁蓮負連帶賠償責任等情。爰依民法第一百八十
    四條第一項、第一百八十五條及第一百八十八條第一項規定，訴請被上訴人與陳
    菁蓮連帶給付伊系爭股票，如不能給付應連帶賠償伊如附表所示金額並加計法定
    遲延利息之判決。
三、被上訴人戊○○及國寶公司則以：伊匯撥上訴人股票至富山公司上訴人帳戶，係
    依據「証券存託資訊系統端末機操作手冊規定」辦理，匯撥文書輸入電腦後，經
    集保公司精密儀器掃描鑑定，仍未發現弊端，作業上並無疏失。況上訴人另刑事
    告訴被上訴人戊○○偽造文書及投訴財政部要求解除戊○○職務案，分別經法院
    與行政院以「經核偽刻蓋用於匯撥申請書上之印章，與原留印鑑極為相似，顯非
    肉眼可為辨識」而判決無罪與撤銷解除職務之處分在案。另系爭股票係匯撥至富
    山公司以後始被盜領、盜賣，該損害與伊匯撥股票作業並無因果關係，上訴人不
    得依侵權行為請求伊賠償損害；且伊受上級機關指定，於元統公司停業期間代辦
    其客戶匯款股票，並非概括承受元統公司之業務及權利義務，縱認匯撥股票手續
    上有過失，依法該代理行為所生之權利義務均歸元統公司。又上訴人對系爭股票
    仍保有所有權，証券商係直接受寄人，上訴人仍得向元統公司、富山公司及中市
    一信依寄託關係請求返還寄託物或依侵權行為請求等語，資為抗辯。被上訴人庚
    ○○、辛○○及富山公司則以：上訴人之系爭股票集中保管契約，係混藏寄託契
    約，且存在於上訴人與元統公司之間，契約標的物之危險負擔與消費寄託契約相
    同，以寄託物交付時為準，由受寄人承擔，是該股票受陳菁蓮盜賣，其實際受害
    人為受寄人元統公司而非上訴人，自不能以其權利受侵害而請求伊賠償；況被上
    訴人辛○○、庚○○雖經鈞院以八十六年上易字第五七六號刑事判決，認違反証
    券交易法確定，惟該案件所據以對被上訴人等論罪科刑之証券交易法第一百七十
    七條第三款規定，業經大法官會議以釋字第五二二號解釋停止適用在案等語，資
    為抗辯。另被上訴人丁○○及合作金庫則以：上訴人股票被盜賣與伊行為無相當
    因果關係，且上訴人尚得對受寄股票之元統公司或承受其業務之國寶公司行使寄
    託物返還請求權，揆諸最高法院五十五年台上字第三０一八號判例意旨，本件上
    訴人所有寄存之股票受原審共同被告陳菁蓮冒領，則其損害者係元統公司或承受
    其業務之國寶公司，不得謂上訴人之權利已受損害，顯不得行使侵權行為之損害
    賠償請求權等語，資為抗辯。
四、本件經原審為被上訴人敗訴之判決（惟第一審共同被告陳菁蓮部分，本院前審將
    第一審所為上訴人敗訴之判決廢棄，改判如其聲明，因陳菁蓮未上訴而告確定；
    另上訴人聲明如不能給付應連帶賠償如附表所示金額、利息之代償之補充給付聲
    明部分，亦經本院前審及最高法院駁回上訴人之上訴，而告確定），上訴人於本
    院擴張請求給付系爭股票股息及紅利部分，聲明：（一）原判決廢棄。（二）被
    上訴人等應連帶給付上訴人如附表所示之股票，及如附表二所示自民國八十四國
    九月八日起至給付日止，各該股份應受分配之股息及紅利並自起訴狀繕本送達翌
    日起至清償日止，按年息百分之五計算之利息。（三）願供擔保，請准宣告假執
    行。被上訴人等則均聲明：（一）駁回上訴。（二）如受不利判決，願供擔保，
    請准宣告免為假執行。
五、按為第二審訴訟程序，訴之變更或追加，非經他造同意，不得為之。但第二百五
    十五條第一項第二款至第六款之情形不在此限。又擴張或滅縮應受判決事項之聲
    明者，於訴狀繕本送達後仍得為之。民事訴訟法第四百四十六條第一項、第二百
    五十五條第一項第三款分別定有明文。本件上訴人於本院審理中擴張聲明請求被
    上訴人連帶給付如附表二所示自民國八十四國九月八日起至給付日止，各該股份
    應受分配之股息及紅利並自起訴狀繕本送達翌日起至清償日止，按年息百分之五
    計算之利息，於法自無不合，本院自應加以審究，核先敘明。
六、上訴人主張：伊原於元統公司開設帳戶，委託該公司買賣股票，嗣元統公司因規
    避台灣證券交易所派員檢查其財務情事，違反該證交所公司營業細則規定，自八
    十四年八月七日起暫停買賣，在該公司暫停買賣期間，經台灣證券交易所指定國
    寶公司代為辦理元統公司台中分公司客戶信用之委託買賣、交割及客戶送存集中
    保管有價證券之領回、轉撥與過戶等事宜，上訴人所有之股票及資料於八十四年
    八月七日起均移轉至國寶公司，而元統公司營業員陳菁蓮即偽刻上訴人之印章，
    偽造署押、聲明書並利用上訴人之個人資料，冒用上訴人名義至被上訴人富山公
    司開設證券集存帳戶及至被上訴人合作金庫前身之台中市一信冒用上訴人名義開
    設活期存款帳戶，富山公司經辦開戶職員即被上訴人庚○○未遵守非客戶親自開
    戶或未填具開戶委託書，不得准其開戶，進行股票買賣之規定，竟准陳菁蓮冒用
    上訴人名義為證券集存開戶，被上訴人合作金庫之前身台中市一信承辦開戶人員
    丁○○亦未核對是否上訴人本人親自開戶或持上訴人委託開戶之相關證件，即准
    許陳菁蓮持上訴人之個人資料，開設上訴人之活期存款帳戶，致陳菁蓮有機可乘
    ，持所偽刻上訴人之印章至國寶公司辦理上訴人如附表所示之集保股票轉撥入陳
    菁蓮冒用上訴人名義在富山公司所開之證券集存帳戶內，而國寶公司營業員戊○
    ○亦未核對陳菁蓮所持用上訴人之印章是否與上訴人原留存之印鑑章是否相符，
    即准許陳菁蓮將上訴人之如附表所示之集保股票轉撥入富山公司陳菁蓮冒上訴人
    名義所開設之證券集存帳戶，使陳菁蓮得以盜賣系爭股票，盜賣之系爭股票款匯
    入陳菁蓮冒上訴人名義在被上訴人台中市一信之活期存款帳戶後，陳菁蓮再持偽
    刻之上訴人印章予以提領，而系爭股票於起訴時之股票價格如附表所載等情，已
    據上訴人提出聲明書、元統綜合証券股份有限公司台中分公司印鑑卡、身份証影
    本、証券股份有限公司客戶個人徵信資料、存券匯撥申請書代支出傳票、富山証
    券股份有限公司証券存摺、台中市第一信用合作社存摺存款取款憑條、台灣台中
    地方法院八十五年度訴字第一二八五號及最高法院八十六年度台上字第三一三九
    號陳菁蓮偽造文書案刑事判決、八十五年度易字第五六一二號庚○○等違反証券
    交易法刑事判決等為証，復為原審共同被告陳菁蓮所自認在卷，被上訴人等對上
    開原審共同被告陳菁蓮偽造上訴人之印章、印文、使用其身份証資料，至被上訴
    人富山公司、台中市第一信用合作社開戶，至國寶公司匯款股票等情亦不爭執。
    自堪信上訴人上開主張為真實，雖被上訴人等辯稱：上訴人對系爭股票仍保有所
    有權，仍得向元統公司依寄託關係請求返還寄託物，本件實際受害人為受寄人元
    統公司，上訴人並未受害，故不得行使侵權行為之損害賠償請求權云云。但經查
    ：
    （一）証券商於保管事業開設保管劃撥帳戶，成為參加人；參加人之客戶送存、
          領回集中保管之有價証券及以集中保管之有價証券為帳簿劃撥交割或設定
          質權，均應以參加人名義辦理之。送存保管事業之有價証券，不分參加人
          或客戶別混合保管之，並得以同種類同數量之有價証券返還。有價証券集
          中保管帳簿劃撥作業辦法第三條第二項、第四條、第二十條第一項分別定
          有明文。又依國內現行之「証券商客戶開設有價証券集中保管帳戶契約書
          」第四條第二項及第五條分別定有「客戶申請領回集中保管之有價証券，
          本証券商得以同種類、同數量之有價証券返還之」、「客戶以本証券商名
          義送存集中保管之有價証券，依客戶帳簿記載餘分別共有」（見本院卷第
          七十一頁），足見目前我國現行之証券集中保管劃撥制度係採「二段式法
          律架構」，且屬民法第六百零三條之一所指之混藏寄託契約。即首階段由
          由投資人與証券商訂立契約，投資人將股票寄託於証券商，但投資人仍保
          有股票所有權，由投資人向証券商申請開戶、簽訂契約、領取存摺辦理買
          賣証券之帳簿劃撥、証券送存及領回手續。第二階段則由台灣証券集中保
          管股份有限公司（以下簡稱集保公司）與証券商訂立契約，証券商以自己
          名義在集保公司開戶，並將投資人之股票寄託於集保公司，故証券商與集
          保公司間成立一混藏寄託契約，投資人均需委託証券商申報始得辦理股票
          送存、領回或匯撥業務。即在此架構下，証券商分別與投資人及集保公司
          成立混藏寄託契約，相對於投資人而言，証券商為保管人，相對於集保公
          司而言，証券商為寄託人，集保公司與客戶間並無直接之契約關係。此觀
          台灣証券集中保管股份有限公司（86）証保企第０六四二九號及（89）証
          保業第一九０九四號函自明（見本院卷第七十六頁、第一百一十六頁、第
          一百一十七頁）。至集保公司依行政法令為最後真正處理保管業務者，並
          不影響客戶與証券商所成立之寄託契約，上訴人徒以集保公司為有價証券
          最後、惟一之保管機關，即謂上訴人與集保公司間成立混藏寄託契約一節
          ，即非足取。是本件上訴人與元統公司間應存有混藏寄託契約，其對元統
          公司當有契約上之請求權。
    （二）惟近代私法在財產法上設有諸多保護制度，並設各種請求權之規範以為其
          保護手段，同一社會生活事實，可能有合於數個抽象之法律要件，即請求
          權之競合，契約責任與侵權行為責任，債權人非不可擇一請求。除契約上
          已明白約定外，不得因請求權人有契約上請求權，即排除其侵權行為責任
          （最高法院七十七年度第十九次民事庭總會決議可資參佐）。本件被上訴
          人等徒以上訴人對訴外人元統公司有寄託物返還請求權，即謂上訴人不得
          依侵權行為法則主張受損云云，尚非可取。
    （三）再者，如前所述，客戶將股票寄託於証券商，再由証券商轉寄託於集保公
          司時，依証券商客戶開設有價証券集中保管帳戶契約書第三條規定「客戶
          得於檢附買賣報告書或其他証明文件後，委託本証券商將屬於客戶本人所
          有之有價証券以本証券商名義送存台灣証券集中保管股份有限公司」（見
          本院卷第七十一頁），明載有價証券屬於客戶所有。於有價証券集中保管
          帳簿劃撥作業辦法第六條第二項第一款亦規定，保管事業（指集保公司）
          設置參加人（即証券商）帳簿，就參加人送存之有價証券，應記載參加人
          自有部分及客戶所有部分，是以釐清集保所有權之歸屬。足見客戶保有集
          保股票之所有權。另台灣証券集中保管股份有限公司八十九年十月二十六
          日（89）証保業第一九０九四號函亦稱：由該公司依証券交易法第四十三
          條第五項之規定，編製証券所有人名冊，送交發行公司，發行公司將之記
          載於股東名簿，送存股票股東依法享有股東權利（見本院卷第一百一十六
          頁及一百一十七頁）。而就客戶所持股票所有權行使之方式，則規定於前
          開作業辦法第三十一條、第三十二條，謂「參加人應於發行公司為召開股
          東會或分派股息、紅利或其他利益所公告停止過戶期間開始日起二日內，
          將截止停止過戶日前一營業日送存保管事業之股票所有人之本名或名稱、
          身份証統一編號或營利事業或扣繳單位統一編號、住所或居所及所持有股
          數編製成冊，送交保管事業。」、「保管事業應彙總各參加人所編製前條
          表冊，於發行公司為召開股東會或分派股息、紅利或其他利益所公告停止
          過戶期間開始日起三日內，將所有保管股票號碼、股票所有人之本名或名
          稱、身分証統一編號或營利事業或扣繳單位統一編號、住所或居所及所持
          有股數通知該股票之發行公司。」，以便集保股票之客戶行使股東權，益
          徵系爭集保股票之所有權屬於上訴人，本件上訴人就系爭股票與訴外人元
          統公司間成立混藏寄託契約，上訴人仍保有集保股票之所有權。
    （四）按集保股票之股東權行使既須依集保公司編製之証券所有人名冊，送交股
          票發行公司，再由發行公司記載於股東名簿。而系爭集保股票既已由原審
          共同被告陳菁蓮冒用上訴人名義領出、出賣，上訴人自無從依前述方式行
          使其股東權，縱其向訴外人元統公司尚有寄託物返還請求權，但不影響其
          侵權行為請求權之存在，其股東權益自受有損害。另民法上之消費寄託關
          係，其物之所有權已移轉於受寄人，寄託人不得行使物上權利，與混藏寄
          託契約有別，寄託物危險之負擔自亦有別；被上訴人富山公司、庚○○、
          辛○○等徙以混藏寄託契約與消費寄託契約同，主張寄託物完在交付受寄
          人，其危險與消費寄託契約同，由受寄人承擔一節，顯不足採信。
七、次按因故意或過失，不法侵害他人之權利者，負損害賠償責任，違反保護他人之
    法律者，推定其有過失，民法第一八四條訂有明文。而受僱人因執行職務，不法
    侵害他人之權利者，由僱用人與行為人連帶負損害賠償責任，民法第一八八條第
    一項亦規定甚明。又民法上之共同侵權行為﹝狹義的共同侵權行為，即共同加害
　　行為，下同﹞與刑事上之共同正犯，其構成要件並不完全相同，共同侵權行為人
　　間不以有意思聯絡為必要，數人因過失不法侵害他人之權利，苟各行為人之過失
　　行為均為其所生損害之共同原因，即所謂行為關連共同，亦足成立共同侵權行為
　　。（最高法院六十六年六月一日六六院台參字第０五七八號令例變字第一號及最
　　高法院六十七年台上字第一七三七號判例參照）。是民事上之共同侵權行為人間
　　不以有意思聯絡為必要，數人因過失不法侵害他人之權利，苟各行為人之過失行
　　為，均為其所生損害之共同原因，即所謂行為關連共同，亦足成立共同侵權行為
　　，依民法第一百八十五條第一頁前段之規定，各過失行為人對於被害人應負全部
　　損害之連帶賠償責任。又按證券商受僱人對外執行業務及在公開市場所為一切行
　　為，證券商應負完全責任，台灣證券交易所營業細則第十八條定有明文。本件上
　　訴人所有寄存在台灣證券集中保管股份有限公司集中保管之系爭股票，業已遭盜
　　領盜賣一空，現實上已然受有財產權被侵害之損失，無法依現行法令行使股東權
　　，既如前述。而受損係因原審共同被告陳菁蓮偽刻上訴人之印章，冒用其身分資
　　料至被上訴人國寶公司、富山公司及台中市一信處辦理匯撥轉帳、領回、轉撥與
　　過戶等事宜等情，而上訴人存放在於訴外人元統公司之股票如附表所示，亦經陳
　　菁蓮自認在案，復為兩造所不爭。
    （一）按「客戶請求將其帳戶之有價証券餘額轉帳至設於他參加人之帳戶時，應
          向參加人提出轉帳申請書，由其通知保管事業將客戶帳戶之餘額撥入對方
          參加人帳戶。有價証券集中保管帳簿劃撥作業辦法第三十條定有明文。又
          客戶申請將集中保管之有價証券轉撥至其他証券商該客戶之帳戶，應於台
　　　　　灣証券集中保管股份有限公司所規定証券商作業時間內，提示証券存摺，
　　　　　填具存券匯撥申請書，加蓋原留印鑑或簽名樣式至本証券商辦理。為「証
　　　　　券商客戶開設有價証券集中保管帳戶契約書」第十一條第一項所明定。本
　　　　　件被上訴人戊○○係被上訴人國寶公司之財務副理，為該公司之受僱人，
　　　　　依台灣証券交易所營業細則第十八條規定，証券商之國寶公司亦應負責。
          被上訴人戊○○於陳菁蓮持偽刻之上訴人印章以匯撥方式將集保股票轉入
          被上訴人富山公司之帳戶時，未依前述規定，核對上訴人身分及原留印鑑
          、存摺，致上述股票非依上訴人之意願而轉入被上訴人富山公司之帳戶，
          且為其所不知而無從行使權利。被上訴人戊○○自有過失。被上訴人國寶
          公司、戊○○等固辯稱：伊將上訴人股票至富山公司上訴人帳戶，係依據
          「証券存託資訊系統端末機操作手冊規定」辦理，匯撥文書輸入電腦後，
          經集保公司精密儀器掃描鑑定，仍未發現弊端，作業上並無疏失。況上訴
          人另刑事告訴被上訴人戊○○偽造文書及投訴財政部要求解除戊○○職務
          案，分別經法院與行政院以「經核偽刻蓋用於匯撥申請書上之印章，與原
          留印鑑極為相似，顯非肉眼可為辨識」而判決無罪與撤銷解除職務之處分
          在案，伊無過失等語。而上訴人則稱：未見該刑事判決云云（見本院卷第
          一百一十四頁）。查，被上訴人戊○○未依前述作業辦法核對印鑑，顯有
          過失，既如前述，上訴人復否認被上訴人戊○○所辯稱，則被上訴人自應
          就其所辯，被上訴人戊○○於系爭股票被陳菁蓮盜賣案中，其被訴刑事案
          件已因對匯撥申請書上印鑑之認定並無過失而獲無罪判決一節負舉証責任
          。本件被上訴人戊○○就此並未舉証以實其說。至其於本院八十六年度上
          訴字第一九八六號偽造文書等刑事案件中雖經以存券匯撥申請書上之印文
          與告訴人之印鑑差異甚微，一般人以肉眼觀察或以折角比對，有可能難以
          發現而獲判無罪確定，有調閱之前開刑事案卷可稽。惟上開刑事案件之告
          訴人為訴外人王四海，刑事案件中所比對者亦以訴外人王四海之印鑑為據
          ，尚難認就本件上訴人名義之匯撥申請書上印鑑亦與其原留印鑑無甚差異
          ，或以肉眼難以分辦，而可認被上訴人戊○○就該匯撥申請書上印鑑之認
          定並無過失。況上訴人原留印鑑與原審共同被告陳菁蓮所偽刻之印鑑，以
          肉眼觀之，「賢」字下半部之「貝」部左上角，顯有不同，有該印鑑卡及
          存券匯撥申請書附原審卷可按。故縱其係依據「証券存託資訊系統端末機
          操作手冊規定」辦理，致未查對存摺，係屬實情，但仍不能免其未仔細核
          對印鑑之過失責任。況該刑事判決僅認被上訴人戊○○無幫助侵占及偽造
          文書犯行，仍認其未要求陳菁蓮提示存券存摺及匯撥申請書上簽章核對不
          實，僅難據此過失而認有前述幫助犯行。是該刑事判決及行政法院台八十
          六訴字第四一八一九一號之決定書，亦不能為有利被上訴人戊○○及國寶
          公司之認定。
    （二）另元統公司係因規避台灣証券交易所股份有限公司派員檢查其財務之情事
          ，經該公司依「証券商停業、終止營業處理程序」規定，指定與停業証券
          商簽具「代辦交割事務委任同意書」之第一順位受委任之國寶公司為其客
          戶其中保管証券之送存、領回、轉撥，及協助停業証券商客戶辦理開戶手
          續相關事宜。有台灣証券交易所股份有限公司九十一年五月二日台証（９
          １）交字第００九三一三號函附本院卷可按。是國寶公司係受元統公司之
          委任，自應以善良管理人之注意為之處理受託事宜。而國寶公司之受雇人
          戊○○於辦理上訴人之匯撥股票業務竟疏未核對印鑑，對非本人前來辦理
          之匯撥業務亦未要求提出存卷存摺，其當有抽象之輕過失。
    （三）再查，財政部証券交易管理委員會修正公布之「証券商業務章則重點規範
          內容亦規定本人開戶應親持身分証正本辦理，並當場於委託買賣証券受託
          契約簽章；代理開戶應親持代理人本人及委託人身份証正本，與委任授權
          書辦理，並由代理人當場於委託買賣証券受託契約簽章。被上訴人庚○○
          係富山公司之營業員，負責客戶委託買賣及新開戶之徵信工作，辛○○係
          該公司之開戶員，並擔任新開客戶之資料審核工作。其均明知財政部證券
          管理委員會規定，如非客戶親自開戶或未填具開戶委託書，不得准其開戶
          ，進行股票買賣，竟讓陳菁蓮以偽刻上訴人之印章，至富山公司開戶，開
          戶員辛○○明知非本人開戶，亦未有開戶委託書，竟准許開戶，庚○○明
          知上訴人本人並未到場開戶，亦未連絡本人面談，竟在客戶徵信資料上偽
　　　　　題徵信方法為「面談」，至陳菁蓮得以利用新開戶頭盜賣上訴人股票，損
　　　　　害上訴人之利益。被上訴人等前揭犯罪事實業經台中地方法院八十五年度
　　　　　易字第五六一二號及本院八十六年度上易字第五七六號刑事判決以違反証
　　　　　券交易法、偽造文書等罪嫌判處罪刑在案，有判決附卷可稽。被上訴人庚
　　　　　○○、辛○○等有過失責任自明，被上訴人富山公司為渠等僱佣人，自亦
　　　　　不能免其責任。雖被上訴人辛○○、馮麗君及富山公司辯稱：辛○○、庚
　　　　　○○雖經鈞院以八十六年上易字第五七六號刑事判決，認違反証券交易法
　　　　　確定，惟該案件所據以對被上訴人等論罪科刑之証券交易法第一百七十七
　　　　　條第三款規定，業經大法官會議以釋字第五二二號解釋停止適用在案等語
　　　　　，惟該大法官會議釋字第五二二號解釋之意旨乃認証券交易法第一百七十
　　　　　七條第三款規定對違反主管機關其他依証券交易法所為禁止、停止或限制
　　　　　命令者，即科以刑罰，人民須從行政機關所訂之行政命令中始能確知是否
　　　　　觸犯刑事法令，顯抵觸憲法上法律保留原則暨法律明確性原則，而停止適
　　　　　用等情。惟此並未否認被上訴人辛○○有違反主管機關規定之非本人開戶
　　　　　及開戶委託書之情況下，擅由原審共同被告陳菁蓮持偽刻之印章，冒用上
　　　　　訴人之身分資料開戶之過失行為。被上訴人辛○○、庚○○等不因上開大
　　　　　法官會議解釋而得認無過失。被上訴人辛○○、馮麗君及富山公司所辯，
　　　　　即無足取信。
    （四）依財政部七十六年十月五日台財融第七六○七三三三五○號函及財政部錢
          幣司六十五年十一月十日六五台錢司（三）發第一三五六號函規定，開設
          存款戶應由開戶本人親自憑身份證辦理，並留存簽名或併蓋章，非本人持
          他人國民身份證複印本申請開戶不得受理。已經本院八十九年度重上更一
          字第二十號損害賠償案件所認定屬實，有該判決附卷足按。被上訴人合作
          金庫之前身台中市一信亦於本院自認其係上訴人在富山公司開立帳戶後，
          就所送委託書辦理設立帳戶（見原審卷第六十三頁反面及本院八十六年度
          上字第二六二號卷第七十五頁反面），而原審共同被告陳菁蓮係偽造上訴
          人之印章，使用上訴人原留存於元統公司之身分資料影本等情，亦經刑事
          判決認定明確。可證被上訴人合作金庫之前身台中市一信在辦理開戶之過
          程確有過失。令陳菁蓮冒用上訴人名義開戶，復連續分別於9.5.、9.
          6.、9.12.偽造上訴人之印章、印文用以偽造台中市第一信用合作社存摺
          取款憑條分別冒領新台幣﹝以下同﹞九十五萬元、一百四十萬元、四千元
          及三萬二千九百五十元，詐取錢財花用，嚴重損害上訴人之財產權。張芳
          蘭受僱人執行職務明顯有過失，即應與第一信用合作社連帶負損害賠償責
          任。
八、本件上訴人等所有寄存在集保公司集中保管之系爭股票，業因被上訴人國寶公司
    之受雇人戊○○過失辦理匯撥，被上訴人富山公司之受雇人庚○○、辛○○過失
    辦理開戶，及被上訴人合作金庫前身台中市第一信用合作社受雇人丁○○之過失
    辦理開戶，以致被盜賣得逞，苟其中任一階段能正常辦理，依證券交易法及相關
    法規之規定辦理，系爭集保股票即不可能遭盜賣，故被上訴人之各過失行為，均
    為其所生損害之共同原因，即有行為關連共同，自應成立共同侵權行為，各侵權
    行為人就全部損害負連帶賠償責任。各侵權行為之雇用人亦應依民法第一百八十
    八條規定負僱佣人責任。惟各雇佣人即國寶公司、富山公司與合作金庫間並非共
    同侵權行為人，渠等固分別與渠之受雇人依民法第一百八十八條規定負連帶責任
    ，但渠等所負之債務，性質上為數人因各別之雇佣關係而負擔同一給付，為不真
    正連帶債務，因其中一人之履行，他人亦同免給付之義務，上訴人請求被上訴人
    國寶公司、富山公司與合作金庫負連帶責任，即非有據。至被上訴人等雖辯稱：
    上訴人縱受有損害，亦與渠等之行為無因果關係云云，應非可取。
九、末按違反保護他人之法律，致生損害於他人者，負損害賠償責任，民法第一百八
    十四條第二項規定甚明，本件被上訴人戊○○、庚○○、辛○○、丁○○等在其
    業務之執行中，對於相關保護他人之法律規定，如開戶之規定，匯撥股票之規定
    既均有所違反，已如前述；又渠等之行為均為上訴人損害之共同原因，是以前開
    被上訴人戊○○、庚○○、辛○○、丁○○等自應就上訴人等之損害負連帶賠償
    責任；並與其等之僱佣人分別連帶負責。另按負損害賠償責任者，除法律另有規
    定或契約另有訂定外，應回復他方損害發生前之原狀，民法第二百十三條定有明
    文，而系爭股票如未遭盜賣，則迄今可領取若干股息及紅利，亦為被上訴人等所
    不爭執，是以上訴人請求被上訴人戊○○、庚○○、辛○○、丁○○等連帶給付
    ，並分別與其雇佣人國寶公司、富山公司、合作金庫連帶給付被盜賣如附表所示
    之股票，及自被盜賣之八十四年九月八日（原審卷第十九、二十頁之八十四年九
    月二日匯撥申請書）起至給付日止，如附表二所示各該股份應受分配之股息及紅
    利，並自起訴狀繕本送達翌日起（即八十五年十一月二十九日）至清償日止，按
    年乏百分之五計算之利息，自屬正當，應予准許。其餘此部分之請求（即國寶公
    司與戊○○以外之被上訴人連帶給付，富山公司與庚○○、辛○○以外之被上訴
    人連帶給付，合作金庫與丁○○以外之被上訴人連帶給付部分），為無理由，應
    予駁回。上訴人勝訴部分，兩造分別陳明願供擔保，請准或為免假執行之宣告，
    經核尚無不合，爰分別依兩造之聲請，酌定相當之擔保金額，分別准許之。至於
    上訴人敗訴部分，其假執行之聲請失所附麗，應併予駁回。原審就上開應准許部
    分，為上訴敗訴之判決，並駁回其假執行之聲請，尚有未洽，上訴意旨求予廢棄
    改判，為有理由，爰由本院予以廢棄改判如主文第二、三、四項所示，並依聲請
    為附條件之准、免假執行之宣告。至於上訴人之請求不應准許部分（即國寶公司
    、富山公司、合作金庫與其受雇人以外之被上訴人連帶給付部分），原判決為上
    訴人敗訴之判決，及駁回假執行之聲請，經核於法並無不合，上訴意旨求予廢棄
    改判，為無理由，應駁回其上訴。
十、據上論結，本件上訴為一部有理由，一部無理由，依民事訴訟法第四百五十條、
    第四百四十九條第一項、第七十九條但書、第八十五條第二項、第四百六十三條
    、第三百九十條第二項、第三百九十二條，判決如主文。
中　　　華　　　民　　　國　　九十一　　年　　　九　　　月　　　四　　　日
~B1民事第六庭審判長法　官　吳火川
~B2　　　　　　　　法　官　陳繼先
~B3　　　　　　　　法  官  吳惠郁
右為正本係照原本作成。
如對本判決上訴，須於收受判決送達後二十日內向本院提出上訴書狀，其未表明上訴
理由者，應於提出上訴後二十日內向本院提出上訴理由書（須按他造人數附具繕本）
，並繳納送達用雙掛號郵票拾份（每份拾肆元）。
上訴時應提出委任律師或具有律師資格之人之委任狀；委任有律師資格者，另應附具
律師及格證書及釋明委任人與受任人有民事訴訟法第四百六十六條之一第一項但書或
第二項（詳附註）所定關係之釋明文書影本。
~B 　 　　　　　　書記官　柯孟伶
中　　　華　　　民　　　國　　九十一　　年　　　九　　　月　　　五　　　日
附註：
民事訴訟法第四百六十六條之一（第一項、第二項）
對於第二審判決上訴，上訴人應委任律師為訴訟代理人。但上訴人或其法定代理人具
有律師資格者，不在此限。
上訴人之配偶、三親等內之血親、二親等內之姻親，或上訴人為法人、中央或地方機
關時，其所屬專任人員具有律師資格並經法院認為適當者，亦得為第三審訴訟代理人
。
　　　　　　　　　　　　　　　　　　　　　　　　　　　　　　　　　　　　Ｙ
